臺灣高等法院高雄分院刑事判決　　　　　九十一年度上訴字第九五七號
　　上　訴　人
　　即　被　告　甲○○
　　義務辯護人　林弘明
右上訴人因偽造有價證券等案件，不服臺灣高雄地方法院九十年度訴字第一四八二號
中華民國九十一年五月八日第一審判決（起訴案號：臺灣高雄地方法院檢察署八十九
年度偵字第二六三０四號），提起上訴，本院判決如左：
      主      文
原判決撤銷。
甲○○共同意圖供行使之用，而偽造有價證券，處有期徒刑參年肆月。
偽造面額新臺幣柒拾萬元，發票人甲○○、洪郭慧雅、徐淑燕、受款人匯通商業銀行
民生分行，發票日民國八十九年八月十六日之本票上關於共同發票人洪郭慧雅、徐淑
燕部分、及附表編號一、二所示購車貸款契約、授權書上偽造之「洪郭慧雅」、「徐
淑燕」署押、印文、暨偽造之「洪郭慧雅」、「徐淑燕」印章各壹顆，均沒收。
      事      實
一、甲○○於民國（下同）八十九年間，經友人「吳志明」之介紹，認識林木生，林
    木生乃向甲○○表示欲向台北市○○○路○段一四一號之匯通商業銀行股份有限
    公司民生分行（下稱匯通銀行民生分行）辦理購車貸款，邀甲○○與其妻徐淑燕
    擔任連帶保證人，以新台幣（下同）四萬元作為報酬，甲○○在未得其妻徐淑燕
    之同意，即予應允，並提供其妻徐淑燕之身分證等資料，作為汽車貸款連帶保證
    人之用。嗣甲○○與林木生、某年近三十之葉姓女子（名字、住所不詳）、邢中
    銘等人，遂共同意圖為自己不法之所有，基於偽造有價證券、行使偽造私文書之
    犯意聯絡，於八十九年八月十六日二十時許，與不知情之匯通銀行民生分行職員
    薛俊彥、克萊斯勒汽車公司業務員范曜維，在台北縣土城市克萊斯勒汽車公司土
    城營業所（公訴人誤為匯通銀行民生分行），由甲○○在面額七十萬元，發票日
    八十九年八月十六日，受款人匯通銀行民生分行之本票之發票人欄、及授權書之
    立授權書人（即發票人）欄、購車貸款契約書立契約書人暨對保人欄、車輛動產
    抵押契約書立契約書人暨對保人欄、匯款申請書申請人欄等處，簽名蓋章後，再
    由某年近三十之葉姓女子，在上開本票之發票人欄、授權書之立授權書人（即發
    票人）欄、購車貸款契約書之連帶保證人及對保人欄等處，偽造「洪郭慧雅」之
    署押，並以事先委託不知情之刻印人員偽刻之「洪郭慧雅」印章蓋於上開各欄（
    均詳如附表所示）。徐淑燕部分，則委由邢中銘負責對保，因徐淑燕不同意擔任
    連帶保證人、邢中銘遂藉薛俊彥委由其辦理對保之際，於八十九年八月十八日撥
    款日前之不詳時地，偽造「徐淑燕」之署押於本票發票人欄、授權書之立授權書
    人欄、購車貸款契約書之連帶保證人欄等處，並以其委託不知情之刻印人員偽刻
    之「徐淑燕」印章蓋於其上（均詳如附表所示），而共同偽造該紙本票係徐淑燕
    、洪郭慧雅與甲○○為共同發票人，偽造徐淑燕、洪郭慧雅為甲○○購車貸款契
    約之連帶保證人，偽造洪郭慧雅、徐淑燕之授權書（授權匯通銀行視需要在上述
    本票上填載到期日及利率），然後持向匯通銀行民生分行行使，致匯通銀行民生
    分行以為該紙本票係徐淑燕、洪郭慧雅與甲○○共同簽發，且同意擔任本件汽車
    貸款之連帶保證人，並授權匯通銀行視需要填寫本票之到期日及利率，因而陷錯
    誤，而於八十九年八月十八日撥款七十萬元至甲○○指定之世華銀行埔墘分行第
    00000000000號甲○○帳戶，再轉帳至克萊斯勒汽車公司之帳戶，而
    向克萊斯勒汽車公司購買車牌七Ａ－四七五０號自用小客車一輛，以之供通銀
    行設定車輛動產擔保抵押，約定甲○○於貸款繳清前不得將擔保物遷移、出質或
    其他處分。嗣甲○○與林木生即將上述動產擔保之七Ａ－四七五０號自用小客車
    ，開至桃園縣大溪鎮某當舖以十萬元出質，並即拒繳貸款本息，致匯通銀行民生
    分行追討無著，始悉上情，足以生損害於徐淑燕、洪郭慧雅及匯通銀行民生分行
    。
二、案由匯通銀行民生分行訴請臺灣高雄地方法院檢察署檢察官偵查起訴。
      理      由
一、訊據上訴人即被告甲○○坦承有以四萬元代價，為林木生辦理汽車動產抵押貸款
    ，擔任人頭，連帶保證人則由林木生女友即年近三十歲之葉姓女子假冒洪郭慧雅
    之名義簽名蓋章，知悉其妻徐淑燕不同意擔任連帶保證人，但仍提供徐淑燕身分
    資料作為對保之用，取得貸款後，與林木生至桃園縣大溪鎮某當舖，將汽車典當
    十萬元等事實不諱，而否認有偽造有價證券、行使偽造私文書、詐欺、違反動產
    擔保交易法等犯行，辯稱：是林木生主導整件貸款，伊只在文件上簽名，徐淑燕
    擔任連帶保證人，發票人之簽名，伊並不知道，伊並未拿到四萬元代價云云。
二、惟查：
  (一)被告對於其答應為林木生擔任汽車貸款借款人，代價四萬元，於八十九年八月十
    六日晚上八時許，與林木生、假冒洪郭慧雅之葉姓女子，在克萊斯勒營業所簽約
    ，通銀行職員薛俊彥、克萊斯勒汽車公司業務員范曜維及邢中銘（未起訴，另
    案通緝中）在場約定向通銀行民生分行以附條件買賣方式購買一百萬元之車牌
    七Ａ－四七五０號自用小客車，同時向該分行申辦七十萬元汽車貸款，由其在前
    開本票發票人欄、授權書、購車貸款契約書、車輛動產抵押契約書、匯款申請書
    等文件上簽名、蓋章後，再由假冒洪郭慧雅之葉姓女子在上開本票發票人欄、授
    權書之立授權書人（即發票人）欄，購車貸款契約書連帶保證人欄及對保人欄等
    處偽簽「洪郭慧雅」之署名，因欠缺連帶保證人一名，雖其妻徐淑燕不同意擔任
    連帶保證人，但仍提供徐淑燕之身分資料，以便核貸，嗣通銀行民生分行於八
    十九年八月十八日將七十萬元匯入被告指定之世華銀行埔墘分行第000000
    00000號帳戶，並於一、二月後之某日，與林木生前往桃園縣大溪鎮某當舖
    ，將上述辦理動產擔保之七Ａ－四七五０號自用小客車典當十萬元，之後即未繳
    本息等情，為被告所供承，並經告訴人代理人莊世吟指訴明確。
  (二)證人林木生（未經起訴）於原審證稱：「吳志明與被告都是當人頭，當時因為吳
    志明繳款不正常，要當我房屋貸款的保證人，我的貸款被退件，後來吳志明才介
    紹被告與我認識，被告叫我介紹汽車業務給他認識，有和他一起去對保」等語（
    原審卷第六九－七一頁）。另證人薛俊彥證稱：由土城克萊斯勒土城分公司業務
    范曜維傳真貸款所需資料，包括借款人、保證人身分資料，我們先作電腦對個人
    徵信，借款人是甲○○，保證人是洪郭慧雅及徐淑燕，我們徵信結果都很正常，
    我們有對借款人及保證人做徵信，沒有與林木生接觸，對保是由汽車業務員約在
    士林所裡（於本院調查中更正為克萊斯勒汽車公司土城營業所），當場有被告與
    另外一男一女，及汽車公司的業務員三人，我只有查證另外一女身分是洪郭慧雅
    ，有核對照片與本人相同，洪郭慧雅說與被告是朋友關係，在現場與被告無表現
    熱絡，另外一男我沒有查證他的身分，他也沒有說他叫什麼名字，文件是借款人
    先簽，簽完之後再由保證人洪郭慧雅在現場簽，印章則是他們自己帶來，自己蓋
    ，徐淑燕當天沒有來，徐淑燕部分是在撥款日前，由業務員到高雄向她對保，不
    知是不是她自己簽的，當場本票只有被告及洪郭慧雅簽名蓋印，徐淑燕沒有等語
    （偵查卷第四０頁、原審卷第二一頁）。克萊斯勒汽車公司業務員范曜維亦證稱
    ：是過被告一次，被告向我們公司業務員買車，八十九年八月份那時我在克萊斯
    勒士林所擔任業務員，是對保時看過被告，當場還有刑中銘，就是被告所說的胖
    胖的那一位，我及被告、一名林姓男子（林木生）、一名女子（即冒洪郭慧雅之
    葉姓女子）、薛俊彥，該名女子與林姓男子較熟，我不記得該名女子如何稱呼，
    該名女子看起來年紀不到三十歲，簽訂契約時我在場，我只記得當時本票有被告
    及該女子簽名，我沒有看到另一名林姓男子簽名，被告及該名女子都有提示證件
    ，一般汽車貸款作保都有二人，本件在場人就是剛剛所說的人，沒有其他人等語
    （原審卷第九五、九六頁）。參以證人洪郭慧雅、徐淑燕均證稱伊等未參予對保
    簽約，及葉姓女子假冒洪郭慧雅名義簽約對保等情觀之，本件自始即係有意藉汽
    車擔保貸款，詐得汽車典當得款花用甚明，被告參予簽約蓋章對保，又夥同林木
    生典當汽車，豈能諉為不知情。
  (三)附卷之前開購車貸款契約書、本票及授權書上「洪郭慧雅」、「徐淑燕」之簽名
    ，與證人洪郭慧雅、徐淑燕當庭書寫之筆跡，其字體結構均不相同，此有購車貸
    款契約書、本票及授權書、與當庭書寫之筆跡附卷可資比對（偵查卷第四、五、
    二八、二九頁）。八十九年八月十六日簽約時，本票及授權書等文件，並無徐淑
    燕在場簽名、蓋章，已如上述，嗣將對保資料委由刑中銘負責，邢中銘將資料交
    回時，其上已有「徐淑燕」之簽名、蓋章，是「徐淑燕」之簽名蓋章，係刑中銘
    所偽造，印章係委由不知情之不詳姓名成年人所偽刻無疑。本件汽車擔保貸款七
    十萬元，係於八十九年八月十八日撥入被告指定之世華銀行埔墘分行第0000
    0000000號甲○○帳戶，有匯款申請書影本在卷可按（原審卷第四０頁）
    ，而貸款之程序，必簽約及對保手續完成後，始能撥款，故邢中銘之偽造「徐淑
    燕」之簽名蓋章，係在八十九年八月十六日至同年月十八日之間某日甚明。
  (四)被告雖辯稱：係林木生主導整件貸款云云，但被告先則供明林木生要其擔任汽車
    貸款連帶保證人，而於辦理簽約時，竟自為汽車貸款之主債務人，且明知其妻徐
    淑燕不同意擔保連帶保證人，又提供徐淑燕之身分資料，供調查徵信，又明知林
    木生之葉姓女友假冒洪郭慧雅簽名蓋章，又偕同林木生至大溪某當舖典當動產擔
    保之汽車，是被告自始至終與林木生等人有犯意聯絡及行為分擔，灼然可見。
  (五)此外，並有汽車貸款申請書暨批覆書，財團法人金融聯合徵信中心個人逾期催收
    或呆帳資料等影本附卷（原審卷第八０、八九、九０頁）可佐，本件事證已臻明
    確，被告所辯，顯係卸責之詞，殊無足採，其犯行洵堪認定。
三、查本票係流通之有價證券，被告意圖供行使之用，而偽造洪郭慧雅、徐淑燕為共
    同發票人之本票，持以行使，核其所為，係犯刑法第二百零一條第一項之偽造有
    價證券罪；又偽造洪郭慧雅、徐淑燕之授權書，偽造洪郭慧雅、徐淑燕為連帶保
    證人之購車貸款契約，持以行使，足以生損害於洪郭慧雅、徐淑燕及通銀行民
    生分行，此部分所為，係犯刑法第二百十六條、第二百十條之行使偽造私文書罪
    ；又意圖為自己不法之所有，以偽造之本票，使匯通銀行民生分行陷於錯誤，而
    同意撥款與克萊斯勒汽車公司，而詐得自用小客車一輛，此部分所為，係犯刑法
    第三百三十九條第一項之詐欺取財罪；又為動產擔保交易之債務人，意圖不法利
    益，將標的物出質，致生損害於債權人，此部分所為，係犯動產擔保交易法第三
    十八條之罪。其偽造洪郭慧雅、徐淑燕之印章、印文及署押，各為偽造有價證券
    、偽造私文書之部分行為，不另論罪；又偽造有價證券後，持以行使，行使偽造
    有價證券之低度行為，為偽造有價證券之高度行為所吸收，僅論以偽造有價證券
    罪；又偽造私文書後，持以行使，偽造私文書之低度行為，為行使偽造私文書之
    高度行為所吸收，僅論以行使偽造私文書罪。被告行使偽造私文書及偽造有價證
    券，同時侵害二人法益，均為一行為觸犯二罪名之想像競合犯，各以一罪論。被
    告同時行使偽造之本票及偽造之私文書，亦係一行為觸犯二罪名之想像競合犯，
    應從一重之偽造有價證券罪處斷。被告利用不知情之刻印人員偽造洪郭慧雅、徐
    淑燕之印章，為間接正犯。所犯偽造有價證券罪、詐欺取財罪、違反動產擔保交
    易法之罪間，有方法結果之牽連關係，應從一重之偽造有價證券罪處斷。被告與
    林木生、葉姓女子及邢中銘間，有犯意聯絡及行為分擔，為共同正犯。
四、原審論處被告罪刑，固無不合，惟被告係偽造洪郭慧雅、徐淑燕為共同發票人之
    本票，被告為發票人部分並非偽造，原判決主文諭知偽造共同發票人部分沒收，
    而於理由欄說明偽造之本票一張沒收，尚有未洽，又偽造印章、印文及署押，各
    為偽造有價證券、偽造私文書之部分行為，原判決僅認偽造印章為偽造有價證券
    之階段行為，亦有未合。被告上訴意旨執前詞否認犯罪，指摘原判決不當，雖無
    理由，但原判決既有可議，自應將之撤銷改判。爰審酌被告結夥偽造本票及私文
    書，用以詐取自用汽車，再以之典當，得款花用，使銀行受有損失，犯罪後飾詞
    卸責，態度欠佳等一切情狀，量處如主文所示之刑。偽造之上述本票上洪郭慧雅
    、徐淑燕為共同發票人部分，及附表編號一、二所示偽造之「洪郭慧雅」、「徐
    淑燕」署押及印文，均予沒收。又偽造之「洪郭慧雅」、「徐淑燕」印章各一顆
    ，雖未扣案，但不能證明已滅失，應併予宣告沒收。至本票上偽造之署押及印文
    ，因本票之共同發票人部分已宣告沒收，自無庸再予宣告沒收，併予明。
據上論斷，應依刑事訴訟法第三百六十九條第一項前段、第三百六十四條、第二百九
十九條第一項前段、動產擔保交易法第三十八條、刑法第十一條前段、第二十八條、
第二百零一條第一項、第二百十六條、第二百十條、第三百三十九條第一項、第五十
五條、第二百零五條、第二百十九條，罰金罰鍰提高標準條例第一條前段，判決如主
文。
本案經檢察官張其主到庭執行職務。
中    華    民    國     九十一     年       八       月      二十七    日
                              臺灣高等法院高雄分院刑事第五庭
                                  審判長法官  吳水木
                                        法官  趙文淵
                                        法官  洪慶鐘
右正本證明與原本無異。
如不服本判決應於收受本判決後十日內向本院提出上訴書狀，其未述上訴理由者，
並得於提起上訴後十日內向本院補提理由書狀（均須按他造當事人之人數附繕本)「
切勿逕送上級法院」。
                                      書記官  彭筱瑗
中    華    民    國     九十一     年       八       月     二十八     日
附錄  本判決論罪科刑法條
刑法第二百零一條
意圖供行使之用，而偽造、變造公債票、公司股票或其他有價證券者，處三年以上十
年以下有期徒刑，得併科三千元以下罰金。
行使偽造、變造之公債票、公司股票或其他有價證券或意圖供行使之用，而收集或交
付於人者，處一年以上七年以下有期徒刑，得併科三千元以下罰金。
刑法第二百十條
偽造、變造私文書，足以生損害於公眾或他人者，處五年以下有期徒刑。
刑法第二百十六條
行使第二百十條至第二百十五條之文書者，依偽造、變造文書或登載不實事項或使登
載不實事項之規定處斷。
刑法第三百三十九條第一項
意圖為自己或第三人不法之所有，以詐術使人將本人或第三人之物交付者，處五年以
下有期徒刑、拘役或科或併科一千元以下罰金。
動產擔保交易法第三十八條
動產擔保交易之債務人，意圖不法之利益，將標的物遷移、出賣、出質、移轉、抵押
或為其他處分，致生損害於債權人者，處三年以下有期徒刑、拘役或科或併科六千元
以下之罰金。
附表：
┌──┬──────────┬───────────┬─────────┐
│編號│文    書    名    稱│  偽  造  之  印  文  │偽  造  之  署  押│
├──┼──────────┼───────────┼─────────┤
│一  │購車貸款契約        │洪郭慧雅之印文七枚    │洪郭慧雅之署押二枚│
│    │                    │徐淑燕之印文五枚      │徐淑燕之署押一枚  │
├──┼──────────┼───────────┼─────────┤
│二  │授  權  書          │洪郭慧雅之印文一枚    │洪郭慧雅之署押一枚│
│    │                    │徐淑燕之印文一枚      │徐淑燕之署押一枚  │
├──┼──────────┼───────────┼─────────┤
│三  │本      票          │洪郭慧雅之印文一枚    │洪郭慧雅之署押一枚│
│    │（通商業銀行民生分│徐淑燕之印文一枚      │徐淑燕之署押一枚  │
│    │行八十九年八月十六日│                      │                  │
│    │期面額七十萬元）    │                      │                  │
└──┴──────────┴───────────┴─────────┘
                                                                    ＱＨＫ
